臺灣高雄地方法院刑事判決　　　　　　　　　　　　九十三年度易緝字第一二八號
　　公　訴　人　臺灣高雄地方法院檢察署檢察官
　　被　　　告　丁○○
右列被告因詐欺案件，經檢察官提起公訴（八十九年度偵字第一五一七九號），本院
判決如左：
    主  文
丁○○共同意圖為自己不法之所有，以詐術使人將本人之物交付，累犯，處有期徒刑
拾月。
    事  實
一、丁○○曾於民國八十七年間因常業賭博案件，經法院判處有期徒刑六月確定，甫
    於八十七年九月十一日易科罰金執行完畢，仍不知警惕。明知乙○○、甲○○（
    均經法院判決確定）二人顯無購買不動產之資力及真意，竟與乙○○、甲○○共
    同基於意圖為自己不法所有之犯意聯絡，由乙○○指示甲○○佯稱為買主、丁○○佯稱為代書，於八十九年六月間向戊○○訛稱欲購買其所有坐落高雄縣鳳山市
    ○○○段二一○之六四地號權利範圍十萬分之一三八土地暨其上建物即門牌號碼
    高雄縣鳳山市○○○路五十六號二十二樓之三房屋，戊○○不疑有詐，遂於同年
    六月十六日與甲○○簽定買賣契約，雙方約定買賣價金新台幣（下同）二百三十
    萬元。丁○○與乙○○、甲○○等人為取信戊○○，乃由乙○○提供現金二十萬
    元及面額分別為十二萬元、八萬元之支票二張交付予甲○○，用以給付戊○○作
    為本件房地買賣之訂金，以求戊○○交付辦理所有權移轉登記手續之相關文件。
    嗣甲○○取得文件後，隨即轉交乙○○，再由乙○○利用不知情之代書龔舒琪，
    將該房地移轉登記予甲○○名義，並持向丙○○設定抵押借貸一百萬元，所得款
    項全數由乙○○取得運用。丁○○、甲○○及乙○○等人見詐騙得逞，竟惡意不
    再給付餘款予戊○○，且故意不繳納借款利息，致上開房地遭查封拍賣，戊○○
    始知受騙。
二、案經告訴人戊○○訴由台灣高雄地方法院檢察署檢察官偵查起訴。
    理  由
一、訊據被告丁○○固坦承受乙○○指示，與甲○○共同出面與告訴人戊○○簽定不
    動產買賣契約一情不諱，惟矢口否認有何共同詐欺之犯行，辯稱：伊僅係代為擬
    定買賣合約書之內容，不知道乙○○、甲○○以此種方式詐騙告訴人云云。
二、經查：右揭犯罪事實業據證人即告訴人戊○○於偵查及本院審理中指述綦詳。且
    被告與告訴人於八十九年六月十六日簽定不動產買賣契約後，隨即於同年月二十
    八日將該房地移轉登記予甲○○名下，並於相隔二日之後，再以該房地設定抵押
    予丙○○，並借款一百萬元之事實，有不動產買賣契約、土地登記簿謄本、高雄
    縣政府鳳山地政事務所九十年七月十七日（九○）鳳山地所字第一二七○四號函
    附之所有權移轉登記資料、抵押權設定登記資料及甲○○向丙○○借款之借據以
    及簽發予丙○○之一百萬元本票影本各一份在卷可稽。
三、被告固執前揭情詞辯解，惟查：
    (一)被告於本件房地之買賣過程雖係擔任土地代書之角色，惟被告自承僅曾經在不
      動產仲介公司任職，擔任仲介之工作，根本不具代書之資格。且證人即當初介
      紹告訴人出賣房地予甲○○之鄭美月於本院審理中亦證稱：甲○○前來洽談買
      賣契約時，特別要求一定要用自己找的代書，而丁○○當時便自稱是代書，伊
      曾要求丁○○出示證件，惟丁○○並沒有提出證照，僅出示一位龔小姐（即龔
      舒琪）之證照，並表示係代理龔舒琪辦理等語（見本院九十三年九月十六日第
      頁筆錄）。則被告既無代書之資格，確自稱為代書，藉以取信告訴人，並代
      為擬定買賣契約書，己有訛稱代書欺騙告訴人之行為。
    (二)又一般不動產買賣，於洽談、簽約及辦理移轉登記之過程，固大都委託土地代
      書處理，惟不論是買方或賣方找來的代書，一定是一方所信任或熟識者為常態
      。惟證人即甲○○卻證稱：「我跟丁○○並不認識，是乙○○跟我說他是代書
      」（見本院同日第頁筆錄）「（簽約當天和丁○○約在鄭美月樓下）是我們
      第一次見面」（見本院同日第頁筆錄）等語。顯見，被告在與甲○○共同前
      往鄭美月家與告訴人簽定買賣契約之前，根本未曾謀面，竟能立即為甲○○擬
      定買賣契約，議定重要之交易，亦與一般常情有違。況且，代書之職責，除辦
      理權利之移轉登記等事項外，通常會留意契約之雙方當事人是否確實依約定履
      行，有無依規定繳納價金、交付證件，尤其在辦理移轉登記時，確認約定之尾
      款是否繳納，辦理抵押設定後，是否通知賣方會同領取款項等，均屬作為代書
      應催促並叮嚀當事人履行之事項。而本件被告竟在簽定買賣契約書之後，放任
      甲○○、乙○○將案件轉由不知情之龔舒琪辦理，以致告訴人遭受不貲之損失
      ，亦有違一般代書為他人處理類似案件之常態。
    (三)另被告雖又辯稱：伊僅收取一萬元之代書費用，並未謀取其他不法之利益云云
      。惟查：就被告是否僅單純收取一萬元報酬一事，證人乙○○雖於本院審理中
      證稱：甲○○確實有交付一萬元予丁○○（見本院同日第頁筆錄）；惟另一
      證人甲○○卻證稱：並沒有交付一萬元予丁○○等語（見本院同日第頁筆錄
      ）。兩位證人之證述並不一致，則被告是否單純收取一萬元之報酬，已非無疑
      。且本件告訴人發覺事態有異之後，被告非但與甲○○於八十九年七月十四日
      連袂前往與告訴人謀求解決，並且為安撫告訴人，復當場與甲○○共同簽發面
      額一百萬元之本票一紙交付予告訴人，保證會設法將房地過戶回來，並還清抵
      押之借款等情，有甲○○與告訴人簽定之協議書一份及被告與甲○○共同簽發
      予告訴人之本票一紙在卷可資佐證。而被告自承係正修工專畢業，並從事不動
      產仲介四年（見本院同日第、頁筆錄），對於共同在本票上具名所應負擔
      之法律責任，自無不知之理。倘被告僅係單純出面簽定買賣契約，並且僅收取
      一萬元之代價，何以願意與甲○○共同簽署高達一百萬元之本票，足證被告涉
    入本案之程度匪淺。
    (四)至於證人乙○○於本院審理中固證稱：這件事情與被告丁○○比較無關云云（
      見本院同日第頁筆錄）。惟查：乙○○於本件詐欺案件，係居於主導之角色
      ，此由證人甲○○證稱：「（乙○○）利用我沒有案底的紀錄，用我的名義去
      買房子再辦理貸款，其實錢都是乙○○拿走」「是（乙○○）和我一起去看房
      子」（見本院同日第、頁筆錄）；及證人龔舒琪證稱：「我是透過丁○○
      而認識乙○○，是乙○○告訴我說，原先是丁○○負責辦理這間房子的過戶，
      但是只辦理一半，所以請我繼續辦理完畢，乙○○並沒有代書資格，所以要我
      辦理」「資料是乙○○給我的」等情（見本院九十年度易字第一二五一號卷九
      十年十月四日筆錄），均足以證明。是證人乙○○既參與本案，所為證言自有
      迴護被告之嫌，要難採憑。
    (五)況且，甲○○與乙○○，先前即以相同之手法連續詐騙林青玉、李素雲及張吳
      素金等人，渠等亦均係由集團中之成員，以兩人為一組，其中一人對外佯稱買
      主，另一人則佯稱代書共同行騙，亦據證人乙○○證述在卷（見本院同日第
      頁筆錄）。而觀諸渠等犯罪之手法，均係以集團成員假冒買主及代書騙取被害
      人交付土地過戶資料後，再交由不知情而真正具有代書資格之第三人辦理過戶
      及設定抵押。如本件之龔舒琪及另案之代書朱明龍、翁靖惠、曾惠瑛等人，始
      為真正被利用之不知情人士（參照卷附高雄縣政府鳳山地政事務所九十年七月
      十七日（九○）鳳山地所字第一二七○四號函附之所有權移轉登記資料、抵押
      權設定登記資料）。由此可知，不論係假買主或假代書，均係乙○○詐騙集團
      之成員，渠等主要任務，就是負責將告訴人之過戶資料騙取到手，再交由真正
      之代書辦理過戶及抵押。換言之，假扮買主及代書者，既係集團之成員，對於
      集團之犯罪手法自無不知之理，是被告辯稱不知乙○○、甲○○以此方式對告
      訴人行騙，要係矯飾之詞，不足採信。再參以證人甲○○證稱：「我跟丁○○
      並不認識，是乙○○跟我說他是代書，是要丁○○去監督我，看我有沒有把錢
      交給賣主」等語（見本院同日第頁筆錄），益證本件係由乙○○主導，並分
      別唆使被告及甲○○各自扮演代書及買主之角色向告訴人行騙一情，至為灼然
      。
四、綜上所述，被告辯稱僅單純收受一萬元之報酬，不知乙○○、甲○○以此方式行
    騙告訴人云云，顯不足採信。此外，復有甲○○與告訴人簽定之買賣契約書、協
    議書、甲○○簽發予告訴人之本票一紙、甲○○向丙○○借款之借據及本票各一
    紙，以及高雄縣鳳山市地政事務所九十年七月十七日（九○）鳳山地所字第一二
    七○四號函一份在卷可稽，本件事證明確，被告犯行可堪認定。
五、核被告丁○○所為係犯刑法第三百三十九條第一項之詐欺取財罪。被告與乙○○
    、甲○○就上開犯行具有犯意聯絡及行為分擔，為共同正犯。被告曾於民國八十
    七年間因常業賭博案件，經法院判處有期徒刑六月確定，甫於八十七年九月十一
    日易科罰金執行完畢，此有台灣高等法院被告全國前案紀錄表及台灣高雄地方法
    院檢察署刑案資料查註紀錄表各一份在卷可佐，其前受有期徒刑之執行完畢後，
    五年內再犯本件有期徒刑以上之罪，為累犯，應依刑法第四十七條之規定，加重
    其刑。爰審酌被告與甲○○、丁○○以上開手法詐騙戊○○之房地過戶資料，再
    將之設定抵押貸款謀利，造成告訴人不貲之損失，惟被告於本件詐騙行為中，僅
    居於從屬之地位，乙○○方為此一連串詐騙行為之主謀，另被告於案發後尚未與
    告訴人達成和解，賠償其損失等一切情狀，量處如主文所示之刑，以資儆懲。
據上論斷，應依刑事訴訟法第二百九十九條第一項前段，刑法第二十八條、第三百三
十九條第一項、第四十七條，罰金罰鍰高標準條例第一條前段，判決如主文。
中      華      民      國      九十三      年      九    月    二十九  日
                                  臺灣高雄地方法院刑事第六庭
                                    審判長法  官  陳志銘
                                          法  官  柯盛益
                                          法  官  高英賓
右正本證明與原本無異。
如不服本判決，應於判決送達後十日內，向本院提出上訴狀。
                                          書記官  林雯琪
中      華      民      國      九十三      年      九    月    二十九  日
附錄論罪科刑法條：
中華民國刑法第三百三十九條
 (普通詐欺罪)
意圖為自己或第三人不法之所有，以詐術使人將本人或第三人之物交付者
，處五年以下有期徒刑、拘役或科或併科一千元以下罰金。
以前項方法得財產上不法之利益或使第三人得之者，亦同。
前二項之未遂犯罰之。
